【裁判字號】    89,上易,332
【裁判日期】    890229
【裁判案由】    竊佔
【裁判全文】
臺灣高等法院刑事判決                            八十九年度上易字第三三二號
    上  訴  人  臺灣板橋地方法院檢察署檢察官
    被      告  乙○○
    選任辯護人  李佳翰
右列上訴人因被告竊佔案件，不服臺灣板橋地方法院八十八年度易字第二五○四號，
中華民國八十八年九月十三日第一審判決（起訴案號：臺灣板橋地方法院檢察署八十
八年度偵字第五八九六號）提起上訴，本院判決如左：
    主  文
上訴駁回。
    理  由
一公訴要旨：
  檢察官第一審起訴，指被告乙○○意圖為自己不法之利益，於民國八十七年九月間
  ，竊佔甲○○所有坐落臺北縣三重市○○街二五五巷一一二、一一四號一至三樓房
  屋，以木板隔間作管理停車場的事務所使用，佔用面積約卅二點四九平方公尺。因
  而根據甲○○告訴，依刑法第三百二十條第二項罪名訴請處斷。
二本院的判斷：
(一)刑法第三百二十條第二項的竊佔罪，須以行為人意圖為自己或第三人不法利益，纔
  能成立。這項不法的意圖，在訴訟上必須根據確實的積極證據加以證明，如果被告
  對於占有別人不動產的行為能夠提出符合通常生活經驗與一般社會倫理的說明，又
  查不出其他足可超越合理懷疑的犯罪證據，根據刑事訴訟法第一百五十四條規定，
  不能僅憑主觀上的推測而認為觸犯竊佔罪。
(二)被告堅決否認意圖不法利益而竊佔告訴人的不動產，辯稱：前述房屋是他父親生前
  所興建，只是借用告訴人的名義辦理所有權登記而已，實際上應屬兄弟共有的遺產
  ，本案是奉母命將房屋出租為停車場，租金都由母親收去作生活費，至於告訴人所
  說的事務所隔間，也已在本案偵查中拆除回復原狀，被告並非有意竊佔。證人即告
  訴人與被告的母親陳林阿幼也在原審作證，證明上述房屋由於被人檢舉髒亂，所以
  整理之後作為停車場出租，租金則是她的生活費（原審卷第廿三頁），與被告所辯
  情形相符。陳林阿幼既是告訴人的母親，告訴人依據民法第一千一百十五條第一項
  第一款規定，原本負有扶養的義務，被告將本案房屋出租用以籌資奉母，具有為告
  訴人盡法定義務的性質，與意圖為自己或第三人不法利益的情形不能相提並論。此
  外查無足可認定被告圖謀不法利益的積極證據，應認不能證明他犯竊佔罪。原審諭
  知被告無罪，雖非以此為理由，但判斷結果並無不同。檢察官根據告訴人聲請提起
  上訴，無非以：上述房屋確為告訴人所有並遭被告毀損，有所有權狀和照片為證，
  指摘原審所為無罪判決不當；但既不能證明被告圖謀不法利益，則本案房屋究竟屬
  誰所有，僅為單純的民事糾紛，起訴事實既應判決無罪，即無從與其他事實構成牽
  連犯，告訴人所提經檢察官認為犯罪嫌疑不足而不另處分不起訴的毀損告訴，法院
  當然不必加以斟酌。上訴為無理由，應予駁回。
三依刑事訴訟法第三百六十八條，判決如主文。
本案經檢察官劉靜婉到庭執行職務。
中     華     民     國    八十九   年       二       月     二十九     日
                             臺灣高等法院刑事第十五庭
                                 審判長法  官  劉  叡  輝
                                       法  官  黃  瑞  華
                                       法  官  林  勤  綱
右正本證明與原本無異。
不得上訴。
                                       書記官  陳  啟  文
中     華     民     國    八十九   年       三       月       二       日


司法院資訊處製作；財團法人民間司法改革基金會備份。
